【裁判字號】    97,上易,495
【裁判日期】    970703
【裁判案由】    妨害公務
【裁判全文】
臺灣高等法院高雄分院刑事判決         97年度上易字第495號
上  訴  人  臺灣高雄地方法院檢察署檢察官
被      告  甲○○
被      告  乙○○
上列上訴人因被告妨害公務案件，不服臺灣高雄地方法院97年度
易字第486 號中華民國97年3 月31日第一審判決（起訴案號：臺
灣高雄地方法院檢察署96年度偵緝字第45號、96年度偵緝字第11
41號、96年度偵字第259 號、96年度偵字第2488號、96年度偵字
第1702號、96年度偵字第2487號、96年度偵字第1703號），提起
上訴，本院判決如下：
    主  文
上訴駁回。
    理  由
一、公訴意旨略以：共同被告張憲忠（另以簡易判決處刑）於民
    國94年8 月14日前之不詳日期起，在高雄地區非法載運漁船
    用柴油，以不詳之價格，販售柴油予不特定顧客。各於：(一)
    94年9 月17日上午10時10分許，共同被告張憲忠以每趟400
    元之報酬，僱用被告甲○○駕駛車號GZ－3386號自用小貨車
    非法載運柴油，途經高雄市旗津區○○○道中興端處時，為
    警查獲，並將所查扣之柴油3000公升、玻璃纖維油槽1 座，
    委託被告甲○○具結保管。(二)94年10月4 日下午2 時許，共
    同被告張憲忠以每趟400 元之報酬，僱用被告甲○○駕駛車
    號GZ－3386號自用小貨車非法載運柴油，途經高雄市旗津區
    122 號碼頭出口處旁外環道，為警查獲，並將所查扣之柴油
    3200公升、玻璃纖維油槽1 座，委託被告甲○○具結保管。
    (三)94年9 月18日晚上9 時55分許，共同被告張憲忠以每趟40
    0 元之報酬，僱用被告乙○○駕駛車號7M－93 86 號自用小
    貨車非法載運柴油，途經高雄市旗津區○○○道中興端處時
    ，為警查獲，並將所查扣之柴油3600公升、玻璃纖維油槽1
    座，委託被告乙○○具結保管。(四)94年10月1 日中午12時5
    分許，共同被告張憲忠以每趟400 元之報酬，僱用乙○○駕
    駛車號7M－9386號自用小貨車非法載運柴油，途經高雄市旗
    津區○○○道中興端（高架橋上）處時，為警查獲，並將所
    查扣之柴油3200公升、玻璃纖維油槽1 座，委託乙○○具結
    保管。(五)94年10月10日上午8 時許，共同被告張憲忠以每趟
    400 元之報酬，僱用被告乙○○駕駛車號GZ－33 86 號自用
    小貨車非法載運柴油，途經高雄市旗津區○○○道中興端（
    高架橋上）處時，為警查獲，並將所查扣之柴油32 00 公升
    、玻璃纖維油槽1 座，委託被告乙○○具結保管。(六)94年10
    月21日晚上6 時40分許，共同被告張憲忠以每趟400 元之報
    酬，僱用被告乙○○駕駛車號GZ－3386號自用小貨車非法載
    運柴油，途經高雄市旗津區○○○道中興端處時，為警查獲
    ，並將所查扣之柴油3200公升、玻璃纖維油槽1 座，委託被
    告乙○○具結保管。嗣高雄市政府建設局以共同被告張憲忠
    違反石油管理法為由，將扣押物品沒入，並分別以95年2 月
    9 日高市建設四字第0950002754號函、95年6 月5 日以高市
    建設四字第0950011785號函請共同被告張憲忠限期將上開應
    扣押之保管物品繳回，詎被告甲○○、乙○○竟分別與共同
    被告張憲忠各共同基於隱匿公務員委託第三人掌管物品之犯
    意聯絡，將前開代為保管之扣押物品予以隱匿，而未依法繳
    回。因認被告甲○○、乙○○均涉刑法第138 條第1 項之隱
    匿公務員職務上委託第三人掌管物品罪嫌云云。
二、按案件曾經判決確定者，應為免訴之判決，刑事訴訟法第30
    2 條第1 款定有明文，此項原則關於實質上一罪或裁判上一
    罪，均有其適用。連續犯係裁判上一罪，其一部分犯罪事實
    曾經判決確定者，其效力當然及於全部，故檢察官復將其他
    部分重行起訴，亦應諭知免訴之判決（最高法院49年台非字
    第20號判例要旨參照）。次按，行為後法律有變更者，適用
    行為時之法律。但行為後之法律有利於行為人者，適用最有
    利於行為人之法律，刑法第2 條第1 項定有明文。查被告甲
    ○○、乙○○於前開行為後，刑法第56條關於連續犯之規定
    業於94年1 月7 日修正公布刪除，並於95年7 月1 日施行，
    此一刪除雖非犯罪構成要件之變更，但顯已影響行為人刑罰
    之法律效果，自屬法律變更，而應比較新舊法後適用有利於
    行為人之法律，合先敘明。
三、經查：被告甲○○、乙○○前分別於94年9 月13日、94年7
    月25日受僱於共犯張榮興非法載運漁船用柴油，嗣分別於94
    年9 月13日下午2 時30分、94年7 月25日下午4 時許為警查
    獲，並將各該次所查扣之柴油、油槽各委託被告甲○○、乙
    ○○保管，被告甲○○、乙○○乃各與共犯張榮興基於隱匿
    公務員委託第三人掌管物品之犯意，由被告甲○○、乙○○
    先後將上開柴油及油槽後交付予共犯張榮興，由共犯張榮興
    分別指示被告乙○○、甲○○將上開代為保管之扣押物品擅
    自遷移隱匿，而均犯刑法第138 條之隱匿公務員委託掌管物
    品罪，嗣經臺灣高雄地方法院檢察署檢察官以95年度偵字第
    28963 號提起公訴，並於96年4 月26日經台灣高雄地方法院
    以96年度訴字第538 號分別判處有期徒刑4 月確定在案（下
    稱前案）等情，有上開刑事判決書、臺灣高等法院被告前案
    紀錄表、本院被告院內索引卡紀錄表各1 份在卷可參。準此
    以觀，本案被告甲○○、乙○○上開犯罪時間，與前案之犯
    罪時間，相距分別未逾1 週、2 月，時間緊接，犯罪手法亦
    屬相同，被告甲○○、乙○○先後多次隱匿公務員委託掌管
    之物品，主觀上顯係基於概括犯意，客觀上逐次實施數次行
    為而具連續性，進而侵害同性質之法益，惟因其各次行為依
    一般社會健全觀念，在時間差距上，可以分開，在刑法評價
    上，各具獨立性，每次行為皆可獨立成罪，是依修正前刑法
    第56條之規定，本得適用連續犯規定而論以一罪，並得加重
    其刑至2 分之1 ，惟因現行刑法刪除前開連續犯規定，以致
    被告甲○○、乙○○之前後2 案數次構成要件行為須依法分
    別論以數罪而併罰之，依現行刑法第2 條第1 項規定比較新
    、舊法之結果，仍以行為時法即修正前刑法第56條之規定較
    有利於被告甲○○、乙○○（最高法院95年第8 次刑事庭會
    議決議亦採同一見解）。則本案之被告甲○○、乙○○隱匿
    公務員委託掌管物品犯行，與前案間，應屬修正前刑法第56
    條所規定之連續犯，具有裁判上一罪之關係。而前案之犯罪
    事實既已經判決確定，本案之犯罪事實即為前案確定判決效
    力所及。
四、原審因而不經言詞辯論，逕為本件免訴之判決，核無不合。
    檢察官上訴意旨，以(一)刑法第138 條隱匿公務員委託第三人
    掌管之物品罪嫌，其犯罪時點應係在行為人隱匿該項物品之
    時，而非受委託保管之際。本案被告2 人受委託保管相關物
    品之時點固然相近，然渠二人各次將該等物品隱匿之時點，
    究竟係在受委託保管後，至經高雄市政府建設局命渠等繳回
    之期限前，此段期間中之何時？(二)且被告各次隱匿行為間，
    均有非法載運漁船用柴油行為遭查獲後，歷經司法調查程序
    之情形，是否應認各次隱匿行為係另行起意而為？云云，指
    摘原判決不當。然查被告甲○○、乙○○於原審審理中均已
    供稱：「確實有被查獲及委託保管，但是油、油槽都被老闆
    拿去了，就是被查獲那天，簽完保管條回去之後，老闆就將
    油、油槽取回。」等情，表示於被查獲當天受託保管之後，
    即未負保管之責，逕將被查獲之物交予其等老闆處理，其等
    所陳述之犯罪時間係「被查獲當天受託保管之後，隨即交付
    老闆」之時，亦即與被告2 人受委託保管相關物品之同一天
    ，原判決認本案之犯罪事實為前案確定判決效力所及，並無
    不合；至被告各次隱匿行為間，均有非法載運漁船用柴油行
    為遭查獲後，歷經司法調查程序之情形，惟此種前後多次被
    查獲之情形，僅係關係被告等2 人是否有違反石油管理法第
    40 條 第1 項第1 款、第2 款之未經登記而經營汽、柴油批
    發業務或經營汽、柴油或供車輛使用之液化石油氣零售業務
    ，而應依法科處罰鍰或因而致生公共危險，依同條第3 項成
    立犯罪之情形，尚與被告之隱匿行為無關，亦難認各次隱匿
    行為間係各別起意而為，檢察官上訴為無理由，應予駁回，
    並不經言詞辯論為之。
據上論結，應依刑事訴訟法第368 條、第372 條，判決如主文。
中    華    民    國    97    年    7     月    3     日
                  刑事第五庭    審判長法  官  曾永宗
                                      法  官  王伯文
                                      法  官  任森銓
以上正本證明與原本無異。
被告不得上訴。
檢察官如不服本判決應於收受本判決後10日內向本院提出上訴書
狀，其未敘述上訴理由者，並得於提起上訴後10日內向本院補提
理由書狀（應附繕本）「切勿逕送上級法院」。
中    華    民    國    97    年    7     月    3     日
                                      書記官  廖素珍


司法院資訊處製作；財團法人民間司法改革基金會備份。
